臺灣臺南地方法院新市簡易庭民事簡易判決
110年度新簡字第294號
原      告  凱基商業銀行股份有限公司


法定代理人  魏寶生  
訴訟代理人  蔡佳和  
被      告  田正發  

            田正賢  



            田正成  

            田富美  

            蘇正煌  


            田佳驊  

            田世銘  

            田林秀娥

            田健男  

            田慶宗  

上列當事人間請求代位分割遺產事件，經本院於民國110年12月2
8日言詞辯論終結，判決如下：
    主      文
被告與被代位人子○○就被繼承人田老見所遺如附表一所示之遺產
准予分割，分割方法按如附表二「應繼分比例」欄所示之比例分
割為分別共有。
訴訟費用新臺幣1,110元，由兩造按如附表三所示之比例負擔。
    事實及理由
一、按訴狀送達後，原告不得將原訴變更或追加他訴，但請求之
    基礎事實同一者，不在此限，民事訴訟法第255條第1項第2
    款定有明文。原告起訴時之原請求：被告與被代位人子○○公
    同共有如附表一編號1、2所示之土地(下稱系爭土地)應予分
    割，並按如附表二「原告主張之比例」欄所示之比例分割為
    分別共有。嗣查悉被繼承人田老見之遺產尚有如附表一編號
    3所示之分割補償款，故具狀追加上開分割補償款為分割標
    的，核原告請求之原因事實相同，揆諸前揭規定，原告所為
    追加，於法相合，應予准許。又被告等經合法通知，無正當
    理由，均未於言詞辯論期日到場，核無民事訴訟法第386條
    各款所列情形，爰依原告之聲請，由其一造辯論而為判決。
二、原告起訴主張：
  ㈠原告（原為萬泰商業銀行股份有限公司）係訴外人即被代位
    人子○○之債權人，對子○○有新臺幣（下同）402,323元及利
    息之債權。被繼承人田老見死亡後，遺有如附表一所示之遺
    產（下稱系爭遺產），而子○○與被告等均為田老見之繼承人
    ，於民國104年8月14日共同繼承系爭遺產。被告等與子○○就
    系爭遺產迄今無法達成分割協議，且系爭遺產並無不能分割
    之情形，因子○○怠於行使分割遺產之權利，原告為保全債權
    ，爰依民法第242條、第1148條、第824條第2項、第830條第
    2項之規定，代位債務人子○○提起本件訴訟請求以原物分割
    方式分割系爭遺產，並按被告等與子○○之應繼分比例分配之
    。
  ㈡並聲明：被告與被代位人子○○公同共有被繼承人田老見所遺
    之系爭遺產應予分割，並按如附表二「原告主張之比例」欄
    所示之比例分割為分別共有。
三、被告等經合法通知，均未於言詞辯論期日到庭，亦未提出書
    狀為任何陳述或答辯。
四、本院得心證之理由:
  ㈠訴外人即被代位人子○○積欠原告402,323元及利息未清償，經
    原告取得執行名義（本院96年度促字第39215號支付命令）
    ，因執行金額不足清償債權，而換發債權憑證；被繼承人田
    老見於75年2月25日死亡，遺有臺南市○○區○○段000地號土地
    為遺產，又上開土地經本院98年度訴字第1240號判決分割，
    原共有人田老見部分經判決分割後，於104年8月14日登記為
    系爭土地，並受金錢補償141,334元，子○○與被告等均為田
    老見之繼承人或再轉繼承人，均未向法院聲請拋棄繼承，系
    爭遺產為子○○與被告等共同繼承而公同共有，有原告提出之
    本院103年度司執字第10651號債權憑證及繼續執行紀錄表、
    子○○之財產調件明細表、本院110年度司執字第40483號執行
    命令、原告公司變更登記表、土地登記謄本、異動索引、田
    老見之繼承系統表、除戶謄本、被告等之戶籍謄本、臺灣臺
    中地方法院家事法庭110年9月6日中院平家合字第110006044
    3號函、臺灣高雄少年及家事法院家事法庭110年9月1日高少
    家宗家司勵98司繼字第2668號、第3017號、第3331號函等資
    料在卷可稽，復經本院依職權向臺南市新化地政事務所調取
    系爭土地判決共有物分割登記相關資料、財政部中區國稅局
    大屯稽徵所110年11月29日中區國稅大屯營所字第110251548
    0號函所附之遺產稅逾核課期間證明書在卷可憑，而被告等
    經合法通知，均未於言詞辯論期日到場爭執，亦未提出任何
    書狀作有利於己之陳述，依上開調查證據之結果，此部分事
    實應堪認定。
  ㈡按繼承人有數人時，在分割遺產前，各繼承人對於遺產全部
    為公同共有；繼承人得隨時請求分割遺產。但法律另有規定
    或契約另有訂定者，不在此限，民法第1151條、第1164條分
    別定有明文。又債務人怠於行使其權利時，債權人因保全債
    權，得以自己之名義，行使其權利，同法第242條前段亦有
    明文。債權人得予代位債務人行使之權利，並非僅以請求權
    為限，凡非專屬於債務人本身之權利，均得為之。此項代位
    權行使之範圍，就同法第243條但書規定旨趣推之，並不以
    保存行為為限，凡以權利之保存或實行為目的之一切審判上
    或審判外之行為，諸如假扣押、假處分、聲請強制執行、實
    行擔保債權、催告、提起訴訟等，債權人皆得代位行使。經
    查：原告之債務人即被代位人子○○係被繼承人田老見之繼承
    人，系爭遺產為被繼承人田老見之遺產，子○○本得隨時請求
    分割遺產，以供清償積欠原告之債務，惟子○○怠於行使其遺
    產分割請求權，致原告之債權無法實現，原告為實現對子○○
    之債權，代位子○○行使遺產分割請求權，請求分割系爭遺產
    ，即屬有據，應予准許。
  ㈢再按共有物之分割，依共有人協議之方法行之。分割之方法
    不能協議決定，或於協議決定後因消滅時效完成經共有人拒
    絕履行者，法院得因任何共有人之請求，命為下列之分配：
    一、以原物分配於各共有人。但各共有人均受原物之分配顯
    有困難者，得將原物分配於部分共有人。二、原物分配顯有
    困難時，得變賣共有物，以價金分配於各共有人；或以原物
    之一部分分配於各共有人，他部分變賣，以價金分配於各共
    有人；以原物為分配時，因共有人之利益或其他必要情形，
    得就共有物之一部分仍維持共有。此於公同共有準用之，民
    法第824條第1、2、4項、第830條第2項分別定有明文。而分
    割之方法，固可由法院自由裁量，不受共有人主張之拘束，
    但仍應斟酌當事人之聲明，共有物之性質、經濟效用及全體
    共有人利益等，公平裁量。又同一順序之繼承人有數人時，
    按人數平均繼承，民法第1141條本文亦有明定。查系爭遺產
    以原物分配於共有人，並無困難，而原告就本件分割之方法
    ，係請求將系爭遺產按如附表二「原告主張之比例」欄所示
    之比例分割為分別共有，然本院審酌本件原告提起代位分割
    遺產訴訟，目的在解消系爭遺產之公同共有狀態，以對子○○
    繼承之應有部分強制執行，故按被繼承人田老見之繼承人及
    再轉繼承人之人數將系爭遺產分割為分別所有，應為足以保
    全原告債權實現之分割分式，而被告戊○○、甲○○為田老見之
    再轉繼承人，其等因繼承而公同共有系爭遺產27分之4之權
    利，係繼承自其等之被繼承人田登來而來，亦即其系爭遺產
    27分之4之權利同時為田登來之遺產；另被告己○○○、庚○○、
    壬○○亦為田老見之再轉繼承人，其等因繼承而公同共有系爭
    遺產9分之1之權利，係繼承自其等之被繼承人田正雄而來，
    是系爭遺產9分之1之權利同時亦為田正雄之遺產，在就全部
    遺產為整體分割之前，因繼承所生之公同共有關係依然存續
    ，而原告並非被告戊○○、甲○○、己○○○、庚○○、壬○○之債權
    人，無從對此部分代位請求分割，故應以如附表二「應繼分
    比例」欄所示比例分割，由被告丙○○、乙○○、辛○○各按應繼
    分比例9分之1分別共有系爭遺產、被告丁○○按應繼分比例27
    分之7分別共有系爭遺產、被代位人子○○、被告癸○○各按應
    繼分比例27分之2分別共有系爭遺產、被告戊○○、甲○○按應
    繼分比例27分之4公同共有系爭遺產、被告己○○○、庚○○、壬○○按應繼分比例9分之1公同共有系爭遺產，始符合原告及全
    體繼承人之利益。
五、綜上，原告本於代位債務人即被代位人子○○之法律關係，請
    求行使分割被繼承人田老見所遺之系爭遺產，准予分割為由
    被告等與被代位人子○○按如附表二「應繼分比例」欄所示之
    比例分別共有，為有理由，應予准許。
六、按因共有物分割、經界或其他性質上類似事件涉訟，由敗訴
    當事人負擔訴訟費用顯失公平者，法院得酌量情形，命勝訴
    之當事人負擔其一部；法院為終局判決時，應依職權為訴訟
    費用之裁判，民事訴訟法第80條之1、第87條第1項定有明文
    。查代位分割遺產事件本質上並無訟爭性，乃由本院斟酌何
    種分割方案較能增進遺產之經濟效益，並兼顧兩造之利益，
    以決定適當之分割方法。本件原告代位債務人子○○請求分割
    遺產，兩造實互蒙其利，如僅由敗訴之被告負擔，本院認為
    顯失公平，爰審酌上情及被代位人子○○與被告之應繼分比例
    ，認本件訴訟費用即第一審裁判費1,110元，應由兩造按如
    附表三所示比例分擔，始為公平，併此敘明。
七、結論：本件原告之訴為有理由。爰依民事訴訟法第436條第2
    項、第385條第1項前段、第80條之1、第85條第1項、第2項
    、87條第1項、第389條第1項第3款，判決如主文。
中　　華　　民　　國　　111 　年　　1 　　月　　17　　日
                    新市簡易庭  法  官  曾仁勇
附表一：
編號 種類      遺   產   內   容 應有部分/價值  01 土地 臺南市○○區○○段000000地號（分割自同段213地號） 公同共有48分之3  02 土地 臺南市○○區○○段000000地號（分割自同段213地號） 公同共有1分之1  03 其他 本院98年度訴字第1240號分割補償款 新臺幣141,334元 
附表二：
編號 繼承人 應繼分比例  原告主張之比例  01 丙○○ 9分之1 9分之1  02 丁○○ 27分之7 27分之7  03 乙○○ 9分之1 9分之1  04 辛○○ 9分之1 9分之1  05 癸○○ 27分之2 27分之2  06 子○○(被代位人) 27分之2 27分之2  07 戊○○、甲○○(田登來之繼承人) 公同共有27分之4 各27分之2  08 己○○○、庚○○、壬○○(田正雄之繼承人) 公同共有9分之1 各27分之1 
附表三：
編號 當事人 訴訟費用負擔之比例  01 丙○○ 9分之1  02 丁○○ 27分之7  03 乙○○ 9分之1  04 辛○○ 9分之1  05 癸○○ 27分之2  06 戊○○、甲○○ 連帶負擔27分之4  07 己○○○、庚○○、壬○○ 連帶負擔9分之1  08 原告 27分之2 
以上正本係照原本作成。
如不服本判決，應於判決送達後20日內，向本院提出上訴狀並表
明上訴理由，如於本判決宣示後送達前提起上訴者，應於判決送
達後20日內補提上訴理由書（須附繕本）。
如委任律師提起上訴者，應一併繳納上訴審裁判費。
中　　華　　民　　國　　111 　年　　1 　　月　　17　　日
                                書記官  吳佩芬